臺灣臺中地方法院刑事判決　　　　　　　94年度交易字第55號
公　訴　人　臺灣臺中地方法院檢察署檢察官
被　　　告　甲○○
　　　　　　　　　　國民
上列被告因過失致死案件，經檢察官提起公訴（93年度偵字第17
920號、18371號），經本院合議庭裁定適用簡式審判程序，本院
判決如下：
    主    文
甲○○服用酒類，不能安全駕駛動力交通工具而駕駛，處有期徒
刑參月。又因過失致人於死，處有期徒刑拾月。應執行有期徒刑
壹年。
    犯罪事實
一、甲○○前於民國（下同）93年8月13日凌晨O時30分許，在臺
    中縣大里市○○路605號某工廠，飲用啤酒及藥酒等酒類，
    已達無法安全駕駛之程度後，猶於同日凌晨2時30分許，騎
    乘HG6-048號重型機車，自前該工廠出發，欲返回同縣霧峰
    鄉住處，甲○○沿同縣大里市大里橋由北往南方向行駛，其
    本應注意飲酒後其吐氣所含酒精濃度超過每公升0.2 5毫克
    以上不得駕車行駛，及行駛時之行車速度及車前狀況，隨時
    採取必要之安全措施，而依當時天候晴，夜間有照明，路面
    乾燥、無缺陷，視距良好，又無不能注意之情形，詎其能注
    意，竟疏未注意行車速度及車前狀況，貿然於飲酒後以時速
    50公里許之速度行駛，途經前開大里橋南下車道往南第2支
    路燈定位點處，適有胡建屏騎乘車牌號碼MV9-438號重型機
    車，在甲○○行駛之前開大里橋向左轉後逆向行駛不當，
    甲○○因酒精濃度超過規定，未注意車前狀況而煞車不及，
    與上開胡建屏騎乘之重型機車發生碰撞，致胡建屏受有頭部
    外傷合併嚴重腦挫傷、左側急性硬腦膜下血腫、創傷性蜘蛛
    膜下腔出血、延遲性顱內出血等傷害，經送醫延至同年月17
    日不治死亡，而肇事後經警據報前往處理，測得甲○○呼氣
    所含酒精濃度為每公升1.09毫克，顯已無法安全駕駛動力交
    通工具。肇事後，二人經救護車送醫，警方到場時已知被告
    為肇事者。
二、案經臺中縣警察局霧峰分局報告暨台灣台中地方法院檢察署
    檢察官據報相驗後偵查起訴。
　　理　　由
一、訊據被告甲○○對於上揭犯罪事實認為有過失，且坦承不諱
    ，核與現場目擊證人陳誌國於警詢時證述情節相符，復有道
    路交通事故調查報告表、道路交通事故現場圖、測試觀察紀
    錄表、酒精測試紀錄表、台中縣警察局舉發違反道路交通管
    理事件通知單影本1紙及現場照片18張附卷足稽。另本件車
    禍被害人胡建屏因此受傷死亡，亦經檢察官督同檢驗員相驗
    屬實，並製有相驗筆錄、相驗屍體證明書、驗斷書，此外，
  　復有財團法人仁愛綜合醫院診斷證明書1紙在卷可憑。且查
　　：（一）駕駛人應注意車前狀況，隨時採取必要之安全措施
　  ，且因飲酒不能對所駕車輛為正常之控制者，不得駕駛車輛
    ，道路交通安全規則第94條第3項、第120條第4款分別訂有
    明文，而被告在偵訊中既自承：遠遠即看見被害人，而伊並
    未作任何處置，未閃燈亦未按喇叭，伊想被害人應會自行閃
    避等語，顯然已預見車前狀況，卻完全未採取必要之安全措
    施，降低行車速度或加以閃避，且依當時狀況天候晴、夜間
    有照明、路面乾燥、無缺陷，視距良好，又無不能注意之情
　　形，詎被告能注意，竟疏未注意行車速度及車前狀況，於見
　  到被害人胡建屏騎乘上開重型機車前來時，仍貿然以時速50
    公里之速度騎乘，以致煞車不及而肇事，致被害人因本件車
    禍死亡，顯有過失，而被告之過失行為與被害人之死亡間，
    即有相當因果關係。（二）又駕駛人應可信賴其參與交通之
    對方亦能遵守交通規則，同時為必要之注意，謹慎採取適當
    之行動，而對於不可知之對方違規行為並無預防之義務，但
    並非所有交通事故之被害人一有違規，行為人即得據此而完
    全免責，仍必須行為人對於該被害人之違規無可預見且無充
    足之時間可採取適當之措施以避免發生交通事故時，方得執
　　「信賴原則」而予免責（最高法院74年台上字第4129判例要
　  旨參照），被告既已有足夠時間可供採取適當措施以防止交
    通事故之發生，業如前述，是不得主張本件車禍之發生純屬
    被害人違規逆向騎乘機車之過失造成而有信賴原則之適用。
　　（三）慢車行駛，應遵守道路交通標誌、標線、號誌之指示
　  ，道路交通安全規則第124條第2項定有明文，查被害人駕車
    違規逆向行駛有違前揭規定而有過失，亦同為本件車禍肇事
    之原因，然尚不能因此即免除被告之過失責任。且本件經送
    台灣省台中縣區車輛行車事故鑑定委員會鑑定及台灣省車輛
    行車事故覆議鑑定委員會覆議結果，亦認被告未注意車前狀
    況為肇事次因，胡建屏夜晚駕駛重機車，向左轉後逆向行
    駛不當，為肇事次因，有各該委員會94.4.20.中縣鑑字第09
    45501156號函及94.7.20.府覆議字第0940100450號函各一份
    附卷可佐。從而本案事證明確，被告犯行堪予認定。
二、核被告甲○○所為係犯刑法第185條之3服用酒類不安全駕駛
    、第276條第1項過失致死之罪。又被告因酒醉駕車致人死亡
    ，過失致死部分依道路交通管理處罰條例第86條第1項加重
    其刑。被告所犯上開二罪，犯意各別，構成要件不同，應予
    分論併罰。爰審酌被告酒後駕車，不顧公眾安全，本件車禍
    造成被害人死亡，家屬所受傷痛程度，惟被害人與有過失，
    被告犯後坦承犯行，惟尚未與被害人家屬和解等一切情況，
    分別量處如主文所示之刑，並定其應執行刑。
據上論斷，應依刑事訴訟法第273條之1第1項、第299條第1項前
段、道路交通管理處罰條例第86條第1項、刑法第185條之3、第
276條第1項、第51條第5款，罰金罰鍰提高標準條例第1條前段，
判決如主文。
本案經檢察官謝耀德到庭執行職務。
中　　華　　民　　國　　94　　年　　8　　 月　　11　　日
                  　交通法庭    法  官  郭德進
上正本證明與原本無異。
如不服本判決，應於送達後十日內向本院提出上訴狀（須附繕本
），上訴於台灣高等法院台中分院。
中　　華　　民　　國　　94　　年　　8 　　月　　12　　日
                                書記官  陳惠玲
附錄論罪科刑法條
中華民國刑法第185條之3
服用毒品、麻醉藥品、酒類或其他相類之物，不能安全駕駛動力
交通工具而駕駛者，處一年以下有期徒刑、拘役或三萬元以下罰
金。
中華民國刑法第276條第1項
因過失致人於死者，處二年以下有期徒刑、拘役或二千元以下罰
金。
　　　　　　　　　　　　　　　　　　　　　　　　　　　Ａ
